臺灣臺南地方法院臺南簡易庭民事判決
110年度南簡字第1358號
原      告  元富期貨股份有限公司

法定代理人  陳立    
訴訟代理人  曹書菱  
被      告  楊清旺  





上列當事人間請求給付損害賠償金事件，經本院於民國110年12
月27日言詞辯論終結，判決如下：
    主  文
被告應給付原告新臺幣158,929元，及自民國110年5月12日起至
清償日止，按週年利率百分之10計算之利息。
訴訟費用由被告負擔。
本件得假執行。
    事實及理由
一、原告主張：被告於民國98年10月5日與伊簽訂期貨開戶契約
    （下稱系爭契約），從事臺指選擇權交易投資。嗣因110年5
    月12日市場行情變動劇烈，被告交易帳戶風險指標低於25%
    ，伊依系爭契約約定及臺灣期貨交易所股份有限公司（下稱
    期交所）106年4月13日臺期結字第10603002750號函說明第
    六點第㈠、㈡項執行代為沖銷作業，沖銷後為負新臺幣（下同
    ）158,929元。伊通知被告補足未果，已於同年月17日向期
    交所公告申報被告期貨交易違約158,929元，並以自有資金
    先行存入被告保證金帳戶代墊。爰依系爭契約關係提起本訴
    ，請求被告給付158,929元及自違約日起至清償日止，按年
    息10%計算之利息。並聲明：如主文第1項所示。
二、被告抗辯：原告之成功分公司內部人員偽造伊帳戶資料，違
    約強制平倉；而且伊並未接到高風險簡訊通知，只接到營業
    員3張簡訊，依簡訊內容風險指標在當日9時20分、10時58分
    及11時9分，分別為57%、44%、43%，距25%尚有距離，原告
    即強制平倉，況依約定應由輔助交易人通知才算；依原告主
    張在110年5月12日11時21分39秒風險指標降至24%，原告卻
    沒有簡訊通知，不合常理，足證原告所提證物五，為事後所
    捏造等語，並為答辯聲明：原告之訴駁回。
三、原告主張被告於98年10月5日與伊簽訂系爭契約，從事期貨
    交易投資乙情，為被告所不爭執，應認為真實。至原告主張
    其餘事實則為被告所否認，是本件之爭點在於原告執行代沖
    銷作業是否符合系爭契約約定及期交所之前揭函示，而得依
    系爭契約約定向被告請求賠償？
四、經查：
　㈠兩造於系爭契約「參.受託契約」第8條第2項約定：「如乙方
    （即原告）依市場或其他急迫狀況認為必要時或甲方（即被
    告）之保證金餘額低於原始保證金之25%時，【得無待通知
    逕行代甲方沖銷】，乙方於任何時間均保有此項代甲方沖銷
    之權利，此一權利不因乙方已向甲方發出加保證金通知而受
    影響，亦不因任何乙方之作為或不作為而得視為拋棄此項權
    利。」（司促卷第15頁）。 
　⒈於110年5月12日9時13分4秒被告期貨帳戶權益數低於部位所
    需維持保證金，原告之系統已發送高風險通知，簡訊內容記
    載「您的期貨帳號0000000帳戶權益數已低於部位所需維持
    保證金，請儘速補足至原始保證金並注意權益數變化，當風
    險指標達約定代沖銷標準，元富期貨將開始執行代沖銷程序
    」等語，有原告提出之國內期貨簡訊&電子郵件通知紀錄報
    表在卷可查（本院卷第73頁），而被告亦自陳有收到營業員
    於當日9時20分、10時58分及11時9分之風險指標通知（本院
    卷第45、51-55頁），風險指標分別為57%、44%及43%，可證
    當日被告有在看盤勢之走向，亦知風險指標呈降低之趨勢。
    在依原告提出之高風險戶通知/低於風險指標記錄查詢紀錄
    （本院卷第63-69頁），於當日11時21分39秒，被告期貨交
    易帳戶風險指標降至24%（已低於25%），原告隨依前揭系爭
    契約約定，代被告沖銷，執行平倉，執行後權利金收支淨額
    為負706,000元、手續費為600元、交易稅為709元，合計為7
    07,309元，當日被告帳戶金額為548,380元，應追繳金額158
    ,929元，經原告通知補足，被告未於3個銀行營業日內補足
    ，由原告依規定申報違約，亦有保證金追繳通知書及違約申
    報資料（本院卷第29-37頁）在卷可按。
　⒉被告雖以原告所提資料有偽造之嫌否認之。惟按期貨商業務
    之經營，應依法令、章程及前項內部控制制度為之，期貨商
    管理規則第2條第2項定有明文。期交所106年4月13日臺期結
    字第10603002750號函關於代沖銷作業均規定「帳戶風險指
    標低於公司規定(公司規定之風險指標不得低於25%)，公司『
    應』開始執行代為沖銷作業。」（司促卷第39-41頁）。現行
    嚴格強制平倉制度，係因於統一證券前總裁杜總輝於100年8
    月5日大盤大跌646點，下個交易日（8月8日）大跌300點，
    期貨商未於盤中風險指標低於25%時立即強制平倉，導致杜
    總輝於該次交易慘賠580,000,000元，因此期貨交易制度修
    改為嚴格平倉制度，即所謂「杜總輝條款」，主管機關限令
    期貨商於投資客戶風險指標低於25%，而投資人未能立即補
    足至原始保證金時，期貨商應即以市價全部強制平倉，以免
    投資客戶因不願自行平倉違約結果，造成交易市場不安定，
    定有嚴格應遵守之規定，而台股盤勢及台指期貨交易亦屬公
    開市場之資訊，被告雖抗辯上開資料為偽造，但僅稱原告提
    出高風險戶通知/低於風險指標記錄查詢紀錄（本院卷第63-
    69頁），查詢時間為8時45分至13時45分，資料卻從9時13分
    起，且9時24分後，下一筆資料即為10時39分等語。查臺指
    選擇權交易時間為營業日8時45分至13時45分，查詢時間自
    為此區段，而原告提出之上開資料頁次連續，就本件有判斷
    上實益之指標風險資料均已涵蓋其內，自無所謂偽造之嫌。
　⒊被告又以並未接到高風險簡訊通知，只接到營業員3張簡訊，
    依簡訊內容風險指標在當日9時20分、10時58分及11時9分，
    分別為57%、44%、43%，距25%尚有距離，原告即違約強制平
    倉，況依約定應由輔助交易人通知才算等語置辯。查兩造於
    系爭契約「參.受託契約」第8條第2項已約定原告依市場或
    其他急迫狀況認為必要時或被告之保證金餘額低於原始保證
    金之25%時，【得無待通知逕行代被告沖銷】，是被告以未
    接到高風險簡訊通知或非由輔助交易人通知風險指標為由，
    認為原告違約強制平倉，顯無可採。又原告並非在風險指標
    為57%、44%、43%時執行強制平倉，被告以營業員通知時之
    風險指標，辯稱原告非於風險指標低於25%即為強制平倉，
    亦不可採。
　㈡原告執行代沖銷作業符合系爭契約約定及期交所之前揭函示
    ，則原告於以自有資金補足交易違約金後，本於系爭契約關
    係提起本訴，請求被告給付158,929元及依系爭契約參、第8
    條第6項約定：「甲方須支付乙方因甲方之超額虧損所產生
    之利息（遲延利息依年率10%計算)，及因催收超額虧損所發
    之催收費用、訴訟費用、律師費用暨其他相關費用。」，請
    求自代墊之日即110年5月12日起至清償日週年利率10%之利
    息，於法自無不合，應予准許。並依民事訴訟法第78條規規
    定，諭知被告負擔訴訟費用。併依同法第389條第1項第3款
    之規定，依職權宣告假執行。
五、兩造其餘主張及攻擊防禦方法，與本件判決結果無涉，爰不
    逐一論列說明。
六、據上結論，原告之訴為有理由，判決如主文。
中　　華　　民　　國　　111 　年　　1 　　月　　27　　日
                  臺南簡易庭  法 官   施介元
以上正本係照原本作成。 
如不服本判決，應於送達後20日內，向本院提出上訴狀並表明上
訴理由（須附繕本）。如委任律師提起上訴者，應一併繳納上訴
審裁判費。
中　　華　　民　　國　　111 　年　　1 　　月　　27　　日
                              書記官  曾怡嘉